【裁判字號】    95,訴,27
【裁判日期】    950223
【裁判案由】    搶奪等
【裁判全文】
臺灣板橋地方法院刑事判決                95年度訴字第27號
公  訴  人  臺灣板橋地方法院檢察署檢察官
被      告  乙○○
上列被告因搶奪案件，經檢察官提起公訴（94 年度偵字第21699
號），因被告於本院準備程序中為有罪之陳述，本院告知被告簡
式審判程序之旨，並聽取當事人之意見後，經合議庭裁定改以簡
式審判程序審理，判決如下：
    主  文
乙○○共同連續意圖為自己不法之所有，而搶奪他人之動產，累
犯，處有期徒刑壹年貳月，扣案之黑色褲子、黑色上衣、黑花色
毛線衣各壹件、黑色半罩式安全帽壹頂及黑色口罩壹個均沒收；
又行使變造國民身分證，足以生損害於公眾及他人，累犯，處有
期徒刑肆月；又意圖為自己不法之所有，而侵占遺失物，處罰金
貳仟元，如易服勞役，以佰元折算壹日。有期徒刑部分應執行
期徒刑壹年肆月，扣案之黑色褲子、黑色上衣、黑花色毛線衣各
壹件、黑色半罩式安全帽壹頂及黑色口罩壹個均沒收。
    事  實
一、乙○○曾因竊盜案件，經本院於民國九十一年十月七日以九
    十一年度板簡字第一二八○號判處有期徒刑三月確定，於九
    十二年五月十二日執行完畢，復因犯搶奪、偽造文書及竊盜
    等罪，經本院於九十二年十月二十日以九十二年訴字第一三
    四五號分別判處有期徒刑十月、八月及二月，應執行有期徒
    刑一年六月確定，甫於九十四年一月二十五日縮刑期滿執行
    完畢，猶不知悔改，竟基於意圖為自己不法所有及搶奪之概
    括犯意，先於九十四年十一月下旬上午某時，在臺北市青年
    公園附近，見不詳車號之重型機車鑰匙未取下，遂持該鑰匙
    啟動機車引擎竊得上開機車後，供己騎用，作為搶奪路人財
    物所用之交通工具，隨後身著黑色衣褲、黑花色毛線衣，頭
    戴黑色半罩式安全帽及黑色口罩，單獨或與有共同犯意聯絡
    之真實姓名不詳綽號「阿龍」之成年男子，連續騎乘上開竊
    得之機車伺機行搶，於如附表所示之時、地，乘他人不及防
    備之際，猝然徒手搶奪如附表所示甲○○、辛○○、戊○○
    、丁○○○、丙○○○等人隨身皮包（時間、地點、被害人
    、犯罪方法、所得財物均詳如附表所示）得逞，除取走現金
    花用及行動電話變賣外，其餘搶得之財物則於返家途中隨手
    丟棄於臺北縣萬板橋下或其他不詳地點。嗣前開竊得之機車
    於九十四年十二月下旬某日不詳地點遺失，乙○○復承前意
    圖為自己不法所有及搶奪之犯意，於九十四年十二月十九日
    上午六時許，在臺北市○○區○○街九十三號前，見己○○
    所有之車牌號碼GAT ─二一六號重型機車停放該處，且機車
    鑰匙未取走，即利用該機車鑰匙，竊取該車得手後供作搶奪
    路人財物之交通工具，繼而於同日上午八時三十五分許，騎
    乘該機車，在臺北縣板橋市○○路○段二二五巷與文化路口
    之汽車修理場旁，以同一手法，搶奪庚○○之皮包，因庚○○反抗而未得逞，乙○○旋騎乘該機車逃逸，嗣於同日上午
    九時十五分許，在臺北縣板橋市○○街一號前為警攔檢查獲
    ，並扣得其行搶時所騎乘之上開機車、鑰匙三支（均由被害
    人己○○領回）、乙○○所有供搶奪時所穿戴之黑色褲子、
    上衣各一件、黑色半罩式安全帽一頂及黑色口罩一個、其於
    附表編號五所示時、地搶得財物中用餘之現金新臺幣（下同
    ）六千五百元（由被害人丙○○○領回）等物。再於同日下
    午二時四十五分許，經乙○○帶同警方前往臺北市○○區○○街八○巷十七弄十二號一樓住處搜索，並扣得其所有供搶
    奪時所穿著之黑花色毛線衣一件，始查悉上情。
二、乙○○另於九十四年十月間，在臺北市○○街○○路咖啡店
    ，拾得楊坤溢所遺失之國民身分證一張，竟意圖為自己不法
    之所有，予以侵占入己，復為變賣前開搶得如附表編號一所
    示之SONY ERICSSON 行動電話一支，乃另基於行使變造特種
    文書之犯意，於九十四年十二月六日晚間某時許，在其臺北
    市○○區○○街八○巷十七弄十二號一樓住處，以其本人之
    相片一張換貼於前開楊坤溢名義之國民身分證而變造之，變
    造完成後並於九十四年十二月七日下午三時許，前往程義展
    所經營位於臺北市○○區○○街四六號之「傑昇通訊行」西
    園店，以六千五百元之價格販售予不知情之該通訊行，並出
    示上開變造之楊坤溢名義之國民身分證供該店人員程馨儀影
    印留存而行使之，足生損害於真正名義人楊坤溢、傑昇通訊
    行之權益及戶政機關證照管理正確性。嗣經警比對上開行動
    電話機具遭搶後所使用之SIM 卡門號，而循線查獲。
三、案經被害人庚○○、甲○○、辛○○、戊○○、丁○○○、
    丙○○○、己○○訴由臺北縣政府警察局海山分局報請臺灣
    板橋地方法院檢察署檢察官偵查起訴。因乙○○於本院準備
    程序中為有罪之陳述，經本院合議庭裁定以簡式審判程序審
    理。
    理  由
一、訊據被告乙○○對於前揭犯罪事實均坦承不諱，核與被害人
    庚○○、甲○○、辛○○、戊○○、丁○○○、丙○○○、
    己○○、證人程馨儀於警詢時指述之情節相符，並有指認犯
    罪嫌疑人紀錄表、手機讓渡切結書、變造之楊坤溢名義之國
    民身分證正反面影本、乙○○行搶之監視錄影畫面翻拍相片
    二十五幀、被告與丙○○○之現場模擬照片二幀、蒐證照片
    十六幀、甲○○所有之SONY ERICSSON 行動電話照片影本四
    幀、甲○○遭搶手機（序號：0000000000000
    00）通聯調閱查詢單、丙○○○、己○○、甲○○三人出
    具之贓物認領保管單、臺北縣政府警察局受理刑事案報案三
    聯單、尋獲電腦輸入單、臺北市政府警察局萬華分局車輛協
    尋證明單、車輛車牌失竊作業─查獲車輛認可資料等附卷可
    稽，此外，復有黑色褲子、上衣、黑花色毛線衣各一件、黑
    色半罩式安全帽一頂及黑色口罩一個扣案可資佐證，足徵被
    告自白與事實相符。本件事證明確，被告犯行堪以認定，應
    予依法論科。
二、按國民身分證亦係由主管機關核發作為個人身分之證明，均
    為關於品行、能力、服務或其他相類證書之一種，自屬刑法
    第二百十二條所規定之特種文書。核被告所為，係犯刑法第
    三百二十五條第一項搶奪既遂罪、同條第三項、第一項搶奪
    未遂罪、第三百二十條第一項竊盜罪、第三百三十七條侵占
    遺失物罪、第二百十六條、第二百十二條行使變造特種文書
    罪。至公訴意旨業已敘及被告下手奪取庚○○之皮包未得逞
    之行為，僅係漏引刑法第三百二十五條第三項、第一項之搶
    奪未遂罪名而已，故予補充。又被告與綽號「阿龍」之不詳
    成年男子間，就附表編號一所示之搶奪犯行，具有犯意聯絡
    及行為分擔，為共同正犯；被告變造上開特種文書後復持以
    行使，其變造特種文書之低度行為，應為行使之高度行為所
    吸收，不另論罪；再被告先後二次竊盜及六次搶奪（五次既
    遂、一次未遂）犯行，均時間緊接，方法相同，各觸犯構成
    要件相同之罪，顯均係基於概括之犯意而為之，皆為連續犯
    ，均應依刑法第五十六條論以一罪，並均依法加重其刑。而
    被告供稱竊取前開二輛機車，均係供作搶奪之交通工具，故
    其所犯上開連續竊盜、連續搶奪罪間，有方法、結果之牽連
    關係，為牽連犯，應從一重之連續搶奪罪處斷。另被告於九
    十四年十月間將楊坤溢所遺失之國民身分證侵占入己後，即
    擺放住處未用，嗣為變賣之後搶得之行動電話，始另行起意
    換貼其本人相片予以變造並持以行使等情，亦經被告於本院
    訊問及審理時供承在卷，是被告所犯上開連續搶奪、侵占遺
    失物及行使變造特種文書三罪間，犯意各別、行為互殊，應
    分論併罰。末查，被告有如事實欄所載之論罪科刑執行情形
    ，有臺灣高等法院被告前案紀錄表在卷可參，其於有期徒刑
    執行完畢後五年內，再犯有期徒刑以上之本罪（搶奪及行使
    變造特種文書二罪），皆為累犯，均應依法各遞加重其刑（
    搶奪罪）或加重其刑（行使變造特種文書罪）。爰審酌被告
    時值青壯，四肢健全，竟不思循正途憑己力賺取金錢，反而
    多次行搶，嚴重危害社會治安，復參酌被告之品行、智識程
    度、行搶次數、搶得財物價值、犯罪之動機、目的、手段、
    所生之危害及被告犯罪後坦承犯行之態度等一切情狀，分別
    量處如主文所示之刑，並就有期徒刑部分依法定其應執行之
    刑，且就罰金刑之部分諭知易服勞役之折算標準，以資懲儆
    。
三、扣案之黑色褲子、上衣、黑花色毛線衣各一件、黑色半罩式
    安全帽一頂及黑色口罩一個，係被告所有供其犯本件搶奪罪
    所用之物，業據被告於本院準備程序時供稱：該等扣案物品
    均係犯案時所穿戴等語明確，爰依刑法第三十八條第一項第
    二款規定宣告沒收之。至變造楊坤溢名義之國民身分證正本
    上所黏貼之被告相片一張，雖係被告所有供犯罪所用之物，
    惟被告堅稱均已丟棄，復無其他積極證據足以證明現尚存在
    ，自無從宣告沒收。而附卷變造之楊坤溢名義之國民身分證
    正反面影本各一張，係不知情之傑昇通訊行店員程馨儀自行
    影印留存一節，業據證人程馨儀於警詢時證述在卷，該影本
    既非被告所有供本件犯罪所用或所得之物，爰不予宣告沒收
    。另被告先後二次持以行竊之鑰匙，均屬被害人所有，亦經
    被告於本院準備程序時供稱：「我因為看機車鑰匙尚插在機
    車上，就直接發動騎走。」等語無訛，是該機車鑰匙雖供本
    件犯罪所用，然既非被告所有，自不得依刑法第三十八條第
    一項第二款諭知沒收，附此敘明。
據上論斷，應依刑事訴訟法第二百七十三條之一、第二百九十九
條第一項前段、刑法第二十八條、第五十六條、第二百十六條、
二百十二條、第三百二十條第一項、第三百二十五條第一項、第
三項、第三百三十七條、第五十五條、第五十一條第五款、第四
十七條、第四十二條第二項、第三十八條第一項第二款，罰金罰
鍰提高標準條例第一條前段、第二條，判決如主文。
本案經檢察官葉志飛到庭執行職務。
中    華    民    國    95    年    2     月    23    日
                刑事第二庭  審判長法  官  李  釱  任
                                  法  官  徐  子  涵
                                  法  官  劉  安  榕
上列正本證明與原本無異。
如不服本判決，應於判決送達後十日內向本院提出上訴狀（應附
繕本），上訴於臺灣高等法院。
                                  書記官  楊  馥  如
中    華    民    國    95    年    2     月    23    日
附錄本案論罪科刑法條：
中華民國刑法第216條
(行使偽造變造或登載不實之文書罪)
行使第條至第條之文書者，依偽造、變造文書或登載不實事項或
使登載不實事項之規定處斷。
中華民國刑法第212條
(偽造變造特種文書罪)
偽造、變造護照、旅券、免許證、特許證及關於品行、能力服務
或其他相類之證書、介紹書，足以生損害於公眾或他人者，處一
年以下有期徒刑、拘役或三百元以下罰金。
中華民國刑法第320條
 (普通竊盜罪、竊佔罪)意 圖為自己或第3 人不法之所有，而竊
取他人之動產者，為竊盜罪，處五年以下有期徒刑、拘役或五百
元以下罰金。
意圖為自己或第 3 人不法之利益，而竊佔他人之不動產者，依前
項之規定處斷。
前二項之未遂犯罰之。
中華民國刑法第325條
(普通搶奪罪)
意圖為自己或第3 人不法之所有，而搶奪他人之動產者，處六月
以上五年以下有期徒刑。
因而致人於死者，處無期徒刑或七年以上有期徒刑，致重傷者，
處三年以上十年以下有期徒刑。
第 1 項之未遂犯罰之。
中華民國刑法第337條
(侵占遺失物罪)
意圖為自己或第 3 人不法之所有，而侵占遺失物、漂流物或其他
離本人所持有之物者，處五百元以下罰金。
【附表】
┌─┬────┬──────┬────────┬────┐
│編│時      │地點        │  犯罪手法      │備   註 │
│號│        │            │（所得財物）    │        │
├─┼────┼──────┼────────┼────┤
│一│94年12月│臺北縣板橋市│姓名年籍不詳綽號│現金6500│
│  │6日上午9│雙十路2段167│「阿龍」之成年男│元由「阿│
│  │許      │號前        │子騎乘機車搭載江│龍」與江│
│  │        │            │易諭，由乙○○下│易諭朋分│
│  │        │            │手搶奪甲○○皮包│花用，手│
│  │        │            │（內有現金6500元│機則由江│
│  │        │            │、身分證、國泰世│易諭持至│
│  │        │            │華銀行存摺一本、│傑昇通訊│
│  │        │            │中國信託及台新銀│行西園店│
│  │        │            │行信用卡一張及  │以6500元│
│  │        │            │SONY ERICSSOON牌│之價格售│
│  │        │            │K750i手機一支〔 │予不知情│
│  │        │            │序號000000000000│之程馨儀│
│  │        │            │212 〕）        │（該手機│
│  │        │            │                │已由被害│
│  │        │            │                │人甲○○│
│  │        │            │                │領回）  │
├─┼────┼──────┼────────┼────┤
│二│94年12月│臺北縣板橋市│乙○○單獨騎乘機│        │
│  │7日7時許│文化路2段182│車搶奪辛○○皮包│        │
│  │        │巷1弄口     │（內有現金 3 萬 │        │
│  │        │            │元、身分證、健保│        │
│  │        │            │卡、郵局金融卡、│        │
│  │        │            │駕照、開會資料、│        │
│  │        │            │桌巾、手機一支）│        │
├─┼────┼──────┼────────┼────┤
│三│94年12月│臺北縣板橋市│乙○○單獨騎乘機│        │
│  │日12時20│民生路2段234│車搶奪戊○○皮包│        │
│  │分許    │巷29號      │（內有現金1000元│        │
│  │        │            │、美金600元、身 │        │
│  │        │            │分證、汽車駕照、│        │
│  │        │            │健保卡、臺北富邦│        │
│  │        │            │銀行信用卡及國泰│        │
│  │        │            │世華銀行三合一金│        │
│  │        │            │融卡各一張〔起訴│        │
│  │        │            │書附表誤載為金融│        │
│  │        │            │卡〕、郵局金融卡│        │
│  │        │            │二張、國泰世華銀│        │
│  │        │            │行及郵局存摺簿各│        │
│  │        │            │一本）          │        │
├─┼────┼──────┼────────┼────┤
│四│94年12月│臺北縣板橋市│乙○○單獨騎乘機│        │
│  │13日10時│三民路2段正 │車搶奪丁○○○皮│        │
│  │41許    │隆巷17號    │包（內有鑰匙一串│        │
│  │        │            │、印章一枚、國泰│        │
│  │        │            │世華銀行金融卡一│        │
│  │        │            │張、現金4000元、│        │
│  │        │            │健保卡一張、電話│        │
│  │        │            │卡三張、李清田郵│        │
│  │        │            │局金融卡一張、李│        │
│  │        │            │碩文國泰世華及玉│        │
│  │        │            │山銀行金融卡各一│        │
│  │        │            │張）            │        │
├─┼────┼──────┼────────┼────┤
│五│94年12月│臺北縣板橋市│乙○○單獨騎乘機│未用罄之│
│  │15日16時│民治街126巷2│車搶奪丙○○○（│現金六千│
│  │許      │號前        │起訴書附表誤載為│五百元，│
│  │        │            │李王玉燕）皮包（│已由被害│
│  │        │            │內有現金 5萬元）│人李王玉│
│  │        │            │                │葉領回  │
└─┴────┴──────┴────────┴────┘


司法院資訊處製作；財團法人民間司法改革基金會備份。
